臺灣士林地方法院刑事判決　　　　　　　95年度易字第828 號
公　訴　人　臺灣士林地方法院檢察署檢察官
被　　　告　甲○○
上列被告因違反電子遊戲場業管理條例案件，經檢察官聲請簡易
判決處刑（95年度偵字第3557號），本院內湖簡易庭認為不宜以
簡易判決處刑，簽移刑事庭改依通常程序審理（95年度湖簡字第
97號），本院判決如下：
    主  文
甲○○違反未依電子遊戲場業管理條例規定辦理營利事業登記者
，不得經營電子遊戲場業之規定，累犯，處有期徒刑參月，如易
科罰金以銀元參佰元即新臺幣玖佰元折算壹日。
扣案之「大世界小瑪莉變異體」電子遊戲機壹臺（含IC板壹塊）
及賭資新臺幣肆仟貳佰貳拾元，均沒收。
    事  實
一、甲○○前因違反電子遊戲場業管理條例案件，經本院以民國
    93年度簡字第277 號判處拘役50日，如易科罰金以銀元300
    元折算1 日，緩刑2 年，於93年10月18日確定，嗣經本院於
    94年9 月5 日撤銷上開緩刑之宣告，於94年10月13日易科罰
    金執行完畢。又因違反電子遊戲場業管理條例案件，經本院
    以94年度士簡字第268 號判處有期徒刑4 月，如易科罰金以
    銀元300 元折算1 日，於94年6 月6 日確定，並於同年6 月
    29日易科罰金執行完畢（構成累犯）。詎甲○○猶不知悔改
    ，明知未依電子遊戲場業管理條例第15條之規定辦理營利事
    業登記者，不得經營電子遊戲場業，竟以新臺幣（下同）2,
    000 元，向不知名之第三人購買「大世界小瑪莉變異體」電
    子遊戲機暨電動賭博機具1 臺（含IC板1 塊），並基於與不
    特定人賭博財物之概括犯意，自95年2 月20日起，將上開賭
    博性電子遊戲機臺擺放在臺北縣汐止市○○○路302 巷10號
    1 樓，其所經營公眾得出入之答對理髮廳（兼營檳榔攤），
    連續與不特定人賭博財物，參與賭博之人，每次以硬幣10元
    投入機臺內，以5 元押1 注之方式賭博，若押中則機臺累積
    倍數不等之分數，賭客並可以機臺內累積之分數，逕由機臺
    兌換現金而自退幣孔退出，若未押中則賭金由機臺沒入歸甲
    ○○所有，以此不確定之或然率決定財物之得喪。嗣同年2
    月26日晚上6 時20分許，經警據報前往上址查獲，除於賭博
    性電子遊戲機內扣得賭資10元硬幣422 枚，共計4,220 元外
    ，並扣得上開賭博性電子遊戲機1 臺（含IC板1 塊）。
二、案經臺北縣政府警察局汐止分局報請臺灣士林地方法院檢察
    署檢察官偵查後聲請簡易判決處刑，本院內湖簡易庭認為不
    宜以簡易判決處刑，簽移刑事庭改依通常程序審理。
    理  由
一、訊據被告甲○○固不否認於上揭時、地，在其所經營公眾得
    出入之答對理髮廳（兼營檳榔攤）內，放置有「大世界小瑪
    莉變異體」電子遊戲機1 臺之事實，惟矢口否認有何違反電
    子遊戲場業管理條例及賭博之犯行，辯稱：伊擺放上開機臺
    在店內是供自己打玩，每天晚上大約玩500 元左右，沒有對
    外營業，並不是供客人玩，且伊擺放上開機臺之位置很明顯
    ，若係供客人玩，警察一進來就會發現，至於機臺裡面的錢
    ，部分是自己玩而投入，部分是放置客人購買飲料的錢，警
    察到場時，機臺也沒有插電使用云云。惟查：
  (一)被告所經營位於臺北縣汐止市○○○路302 巷10號1 樓之答
    對理髮廳（兼營檳榔攤）係公眾得出入之場所，並無申請營
    利事業登記證，自95年2 月20日起，擺放「大世界小瑪莉變
    異體」電子遊戲機具1 臺，於同年2 月26日晚上6 時20分許
    ，在上址為警查獲，查獲時靠近櫃檯內側之冰箱旁邊放置有
    上開電子遊戲機1 臺，經插電測試後，該機臺確能正常運作
    ，並於機臺內查獲10元硬幣422 枚，共計4,220 元之事實，
    業據被告供陳在卷，復經證人即當場執行臨檢職務之臺北縣
    政府警察局汐止分局偵查隊隊員乙○○於本院審理時結證屬
    實，復有現場臨檢紀錄表、現場位置圖2 張、現場照片15張
    在卷可證，復有「大世界小瑪莉變異體」電子遊戲機1 臺（
    含IC板1 塊）、在機臺內起出之10元硬幣共計4,220 元扣案
    可供佐參，此部分事實洵堪認定。
  (二)查證人乙○○於本院審理時結證稱：係因接獲線民檢舉曾至
    被告店中打玩上開電子遊戲機，所以警方才至被告店中執行
    臨檢，但所查獲之電子遊戲機比較特殊，需拉開抽屜才會看
    到螢幕，而當時因抽屜有拉開一點點，所以才會發現上揭電
    子遊戲機，被告一開始說機臺壞掉了，伊才插電測試，可以
    正常運作，退幣孔是正常的，被告又改稱是自己在玩的，至
    於所查扣之賭資10元硬幣422 枚，共計4,220 元，皆係由被
    告拿鑰匙打開機臺始退出到抽屜內，並非打開機臺抽屜就有
    這些錢等語在卷，衡諸證人乙○○身為公職，與被告素昧平
    生，且以證人身分具結作證，在負擔偽證罪處罰之心理壓力
    下結證綦詳，諒無設詞誣陷之必要，且線民所檢舉情形與現
    場事實一致，本院自得採為佐證，據上可知，上開電子遊戲
    機係擺放於店中櫃檯內側，並不明顯，且抽屜若非已經拉開
    ，他人實無從自外觀得知其為電子遊戲機，顯見被告係因前
    已遭警2 次查獲，始購入該可隱匿之電子遊戲機，否則系爭
    電子遊戲機若真供被告自己打玩，理應無需如此藏匿為是，
    故被告辯稱：伊擺放上開電子遊戲機臺在店內是供自己玩，
    並不是供客人玩，因伊擺放上開機臺之位置很明顯，若係供
    客人玩，警察一進來就會發現云云，顯係卸責之詞，不足採
    信。
  (三)被告復辯稱：上述電子遊戲機裡面的錢，部分是自己每天大
    約玩500 元而投入，部分是放置客人買飲料的錢云云。惟被
    告若自己打玩系爭電子遊戲機，而每天投入約500 元之硬幣
    ，自95年2 月20日起至95年2 月26日遭警查獲時止共6 晚，
    理應只投入約3,000 元，為何於該電子遊戲機臺內查獲高達
    4,220 元，且均為10元硬幣，雖被告辯稱有部分零錢是放置
    客人買飲料的錢，惟系爭電子遊戲機內所置放之零錢，皆需
    由被告拿鑰匙打開機臺始能退出，並非打開機臺抽屜就能看
    到錢等情，業經證人乙○○證述綦詳，且觀之被告販賣飲料
    ，理應有時常拿取零錢之必要，而被告將客人購買飲料之零
    錢置放在該電子遊戲機內，若欲拿取零錢，尚需以鑰匙打開
    退幣，始能取得電子遊戲機內之零錢，如此大費周章，實與
    常理有違，綜上所述，上開電子遊戲機應係供不特定之人賭
    博之用，而非僅供被告自己打玩，至為灼然。本件事證明確
    ，被告所辯係卸責之詞，不足採信，其犯行堪以認定，應依
    法論科。
二、按經營電子遊戲場業，應依公司法或商業登記法辦理公司或
    商業登記；未依本條例規定辦理營利事業登記者，不得經營
    電子遊戲場業，電子遊戲場業管理條例第10條第1 項前段、
    第15條分別定有明文。而所謂電子遊戲場「業」，指「業務
    」而言，刑法上所謂業務，係以事實上執行業務者為標準，
    指以反覆同種類之行為為目的之社會的活動而言；執行此項
    業務，縱令欠缺形式上之條件，仍無礙於業務之性質。因此
    不論該事業是否「專營」電子遊戲場業，亦不問經營是否需
    達「一定之規模」，即使於原本所營事業外，兼營電子遊戲
    場業，或所經營之電子遊戲場不具相當之規模，亦無礙於電
    子遊戲場業管理條例相關規定之適用。故商業登記法第4 條
    所規定之小規模商業，縱得免依該法申請商業登記，但如未
    依電子遊戲場業管理條例辦理營利事業登記，仍不得經營電
    子遊戲場業，自不待言。否則，業主為逃避該條例之規範、
    處罰，儘可以「兼營」或「小規模」等經營方式為之，將出
    現管理及規範上之漏洞，反而無法有效達成立法之目的，亦
    與電子遊戲場業管理條例之立法意旨有違，最高法院著有90
    年臺非字第276 號判例可資參照。因之被告在其所經營之公
    眾得出入之答對理髮廳內擺設電子遊戲機1 臺，與不特定人
    賭博財物，雖非專營電子遊戲場業，且未具相當之規模，惟
    被告既未依電子遊戲場業管理條例之規定辦理營利事業登記
    後即經營之，業經證人乙○○結證在卷，揆諸前揭法條及判
    例之意旨，被告自已違反電子遊戲場業管理條例第15條之規
    定，應成立電子遊戲場業管理條例第22條之罪。查被告自95
    年2 月20日起至同年2 月26日經警查獲止，未辦理營利事業
    登記經營電子遊戲場業，核其犯罪性質，應為繼續犯，僅成
    立一電子遊戲場業管理條例第22條之罪，被告在上址其所經
    營公眾得出入之答對理髮廳，放置有「大世界小瑪莉變異體
    」賭博性電子遊戲機1 臺，供不特定人賭博財物，並犯刑法
    第266 條第1 項前段之賭博罪。
三、新舊法比較：
    按被告行為後，刑法於94年2月2日修正公布，95年7月1日施
    行，而刑法施行法亦於95年6月14日增訂第1條之1。修正後
    刑法第2條第1項規定：「行為後法律有變更者，適用行為時
    之法律。但行為後之法律有利於行為人者，適用最有利於行
    為人之法律。」，係規範行為後法律變更所生新舊法律比較
    適用之準據法，於新法施行後，應適用修正後刑法第2條第1
    項之規定，為「從舊從輕」之比較（此條項規定，僅係新、
    舊法之比較適用之宣示性指導原則，並非實體刑罰法律，自
    不生行為後法律變更之比較適用問題）。且比較時應就罪刑
    有關之共犯、未遂犯、想像競合犯、牽連犯、連續犯、結合
    犯，以及累犯加重、自首減輕暨其他法定加減原因（如身分
    加減）與加減例等一切情形，綜其全部罪刑之結果而為比較
    （最高法院95年第8 次刑事庭會議決議參照）。又比較適用
    最有利於行為人之法律，應就罪刑有關之一切情形，比較其
    全部之結果，而為一體之適用，不應一部分適用新法，一部
    分適用舊法（最高法院29年上字第964 號判例意旨參照）。
    經查：
  (一)罰金刑部分，刑法分則編各罪所定罰金刑之貨幣單位原為銀
    元，修正前刑法第33條第5 款規定：「罰金：1 元（銀元）
    以上。」，而依罰金罰鍰提高標準條例規定，就72年6 月26
    日前修正之刑法部分條文罰金數額提高2 至10倍，其後修正
    者則不提高倍數，並依現行法規所定貨幣單位折算新臺幣條
    例規定，以銀元1 元折算新臺幣3 元；修正後刑法第33條第
    5 款規定：「罰金：新臺幣1000元以上，以百元計算之。」
    ，刑法第33條第5 款所定罰金貨幣單位經修正為新臺幣後，
    刑法分則各罪所定罰金刑之貨幣單位亦應配合修正為新臺幣
    ，為使刑法分則編各罪所定罰金之最高數額與刑法修正前趨
    於一致，乃增訂刑法施行法第1 條之1 ：「中華民國94年1
    月7 日刑法修正施行後，刑法分則編所定罰金之貨幣單位為
    新臺幣。94年1 月7 日刑法修正時，刑法分則編未修正之條
    文定有罰金者，自94年1 月7 日刑法修正施行後，就其所定
    數額提高為30倍。但72年6 月26日至94年1 月7 日新增或修
    正之條文，就其所定數額提高為3 倍。」；從而，刑法分則
    編各罪所定罰金刑之最高數額，於上開規定修正後並無不同
    ，惟修正後刑法第33第5 款所定罰金刑最低數額，較之修正
    前提高，自以修正前刑法第33條第5 款規定，較有利於被告
    。
  (二)又被告行為後，刑法第55條後段有關「犯一罪而其方法或結
    果之行為犯他罪名」之規定，於94年2 月2 日修正公布刪除
    ，並自95年7 月1 日起施行，亦即修正後之刑法，已無牽連
    犯得論以裁判上一罪之情形，被告所犯之數罪，應按其具體
    情形論罪。查被告所犯上開電子遊戲場業管理條例第22條之
    罪與刑法第266 條第1 項前段之罪，其行為、時間均屬各別
    獨立，但有原因、結果之牽連關係，若適用修正前之規定，
    顯較有利於被告，自應依修正後刑法第2 條第1 項前段之規
    定，適用修正前刑法第55條後段之規定，從較重之電子遊戲
    場業管理條例第22條規定處斷。聲請簡易判決處刑意旨認被
    告所犯2 罪係想像競合關係，尚有未洽。
  (三)易科罰金之折算標準及期限，新刑法於95年7 月1 日施行後
    ，應依新法第2 條第1 項之規定，適用最有利於行為人之法
    律自明。修正前刑法第41條第1 項前段規定：「犯最重本刑
    為5 年以下有期徒刑以下之刑之罪，而受6 個月以下有期徒
    刑或拘役之宣告，因身體、教育、職業、家庭之關係或其他
    正當事由，執行顯有困難者，得以1 元以上3 元以下折算1
    日，易科罰金。」，又被告行為時之易科罰金折算標準，修
    正前罰金罰鍰提高標準條例第2 條前段（現已刪除）規定，
    就其原定數額提高為100 倍折算1 日，則本件被告行為時之
    易科罰金折算標準，應以銀元300 元折算1 日，經折算為新
    臺幣後，應以新臺幣900 元折算為1 日。惟新修正施行之刑
    法第41條第1 項前段則規定：「犯最重本刑為5 年以下有期
    徒刑以下之刑之罪，而受6 個月以下有期徒刑或拘役之宣告
    者，得以新臺幣1,000 元、2,000 元或3,000 元折算1 日，
    易科罰金。」，經綜合比較結果，修正後刑法並非較有利於
    行為人，依刑法第2 條第1 項前段之規定，仍應依上開修正
    前之刑法規定，諭知易科罰金之折算標準。
  (四)綜合上述各條文修正前、後之比較，揆諸前揭最高法院決議
    及修正後刑法第2 條第1 項規定之「從舊從輕」原則，被告
    所犯本案，以修正前刑法較有利於被告，應一體適用修正前
    刑法。
  (五)又被告行為時之刑法第47條規定：「受有期徒刑之執行完畢
    ，或受無期徒刑或有期徒刑一部之執行而赦免後，5 年以內
    再犯有期徒刑以上之罪者，為累犯，加重本刑至2 分之1 。
    」，惟修正後之刑法第47條第1 項則規定：「受徒刑之執行
    完畢，或一部之執行而赦免後，5 年以內故意再犯有期徒刑
    以上之罪者，為累犯，加重本刑至2 分之1 。」本件被告有
    如事實欄所載之犯罪科刑執行情形，此有臺灣高等法院被告
    前案紀錄表1 份附卷可參，其於受有期徒刑之執行完畢後，
    5 年內再故意犯本件電子遊戲場業管理條例第22條之罪，屬
    有期徒刑以上之罪，不論依修正前、後之規定，均構成累犯
    ，參照最高法院95年11月7 日第21次刑庭會議決議意旨，無
    刑法第2 條第1 項比較適用之問題，應逕依修正後之刑法第
    47條第1 項規定，論以累犯，並加重其刑。
四、爰審酌被告前有2 次違反電子遊戲場業管理條例案件前科，
    竟又再犯，固屬不是，惟本案陳列賭博性電子遊戲機時間不
    長，數量僅1 臺，機臺內之賭資為4,220 元，均較前次犯行
    情節為輕，檢察官蒞庭時雖求處有期徒刑6 月，惟衡量本條
    之法定刑度為1 年以下有期徒刑，認判處有期徒刑3 月，若
    易科罰金，需繳納8 萬1,000 元，以一般小康之家而言，金
    額非少，若無力繳納，則須入監服刑，非僅被告個人喪失自
    由，其家庭亦付出經濟上及情感上之代價，並審酌其生活狀
    況、智識程度等一切情狀，量處如主文所示之刑，並依修正
    前刑法第41條第1 項規定諭知易科罰金之折算標準，深切期
    待被告經此偵、審教訓，一改前開行為，始不枉費本院量刑
    時斟酌再三之苦心。另新修正刑法第57條關於科刑時應審酌
    之事項，其中修正後刑法第57條第7 款「犯罪行為人與被害
    人之關係」，係將修正前同條第8 款「犯人與被害人『平日
    』之關係」之「平日」一語刪除，擴大犯罪行為人與被害人
    在犯罪行為上之關係，亦屬科刑時應予考慮之標準，修正後
    同條第8 款並增列「犯罪行為人違反義務之程度」，此均屬
    法院就刑之裁量審認標準之明文化，非屬法律之變更（最高
    法院95年5 月23日第8 次刑庭會議決議亦同此意旨），自無
    新修正之刑法第2 條第1 項規定之適用，併此說明。
五、按從刑附屬於主刑，除法律有特別規定者外，依主刑所適用
    之法律（最高法院95年第8 次刑事庭會議決議參照）。扣案
    之賭博性電子遊戲機「大世界小瑪莉變異體」1 臺（含IC板
    1 塊）及於前開機臺內扣得之賭資4,220 元，係被告當場賭
    博之器具及於賭檯即器具內之財物，均應依刑法第266 條第
    2 項，不問屬於被告與否，併予宣告沒收。
據上論斷，應依刑事訴訟法第452 條、第299 條第1 項前段，電
子遊戲場業管理條例第22條，刑法第2 條第1 項前段、第11條前
段、第266 第1 項前段、第2 項、第47條第1 項，修正前刑法第
55條、第41條第1 項，刑法施行法第1 條之1 ，修正刪除前罰金
罰鍰提高標準條例第2 條，判決如主文。
本案經檢察官黃德松到庭執行職務。
中　　華　　民　　國　　96　　年　　1　　月　　25　 　日
                  刑事第六庭審判長法  官  李育仁
                                  法  官  許辰舟
                                  法  官  黃潔茹
以上正本證明與原本無異。
如不服本判決應於判決送達後10日內向本院提出上訴狀。
                                  書記官  柳瑞宗
中　　華　　民　　國　　96　　年　　1 　　月　　25　　日
附錄本案論罪科刑法條之依據：
電子遊戲場業管理條例第22條
違反第 15 條規定者，處行為人 1 年以下有期徒刑、拘役或科或
併科新台幣 50 萬元以上 250 萬元以下罰金。
中華民國刑法第266條第1 項前段
（普通賭博罪與沒收物）
在公共場所或公眾得出入之場所賭博財物者，處 1 千元以下罰金
。但以供人暫時娛樂之物為賭者，不在此限。
